【裁判字號】    95,訴,301
【裁判日期】    950921
【裁判案由】    綜合所得稅
【裁判全文】
高雄高等行政法院判決
                                   95年度訴字第00301號
                              .
原      告  甲○○
訴訟代理人  鄭筑瑩會計師
被      告  財政部台灣省南區國稅局
代  表  人  乙○○  局長
訴訟代理人  丁○○
            丙○○
上列當事人間因綜合所得稅事件，原告不服財政部中華民國95年
3月2日台財訴字第09400627080號訴願決定，提起行政訴訟。本
院判決如下：
    主  文
訴願決定及原處分（復查決定含原核定處分）均撤銷。
訴訟費用由被告負擔。
    事  實
甲、事實概要：
緣原告於民國（下同）93年5月27日辦理92年度綜合所得稅結算
申報，嗣於93年12月29日自動補報取自建台水泥股份有限公司（
以下簡稱建台公司）之營利所得新台幣（下同）2,721,570元、
18,600,450元及7,381,410元，合計28,703,430元，惟未補繳應
自繳之稅款，經被告核定應補稅額2,093,547元（本次補申報應
補繳之稅額：應納稅額5,199,940元－扣繳稅額及可扣抵稅額3,
106,393元），並開立繳款書於94年3月17日送達予原告（限繳日
期自93年5月1日起至93年5月31日止），原告於94年4月6日繳納
半數稅款1,046,774元，並於94年5月10日就上開營利所得28,703
,430元申請復查，案經被告以94年7月29日南區國稅法二字第094
0071873號復查決定維持原核定（此部分業由原告另案提起行政
訴訟，由本院另案判決），除開徵半數稅款1,046,773元（應補
稅額2,093,547元－94年4月6日繳納1,046,774元）外，並對原告
加徵截至94年4月6日止之滯納金及滯納利息314,032元及21,885
元。原告不服，申經復查未獲變更，提起訴願亦遭駁回，遂提起
本件行政訴訟。
乙、兩造聲明：
一、原告聲明：訴願決定及原處分（含復查決定）均撤銷。
二、被告聲明：原告之訴駁回。
丙、兩造之爭點：
一、原告主張：
（一）按「繳納稅捐之文書，稅捐稽徵機關，應於該文書所載開
      始繳納稅捐日期前送達。」、「納稅義務人對於核定之處
      分如有不服，應依規定格式，敘明理由，連同證明文件，
      依左列規定，申請復查：一、依核定稅額通知書所載有應
      納稅額或應補稅額者，應於繳款書送達後，於繳納期限屆
      滿翌日起算三十日內，申請復查。」及「滯納金、利息、
      滯報金、短估金及罰鍰等，除本法另有規定者外，準用本
      法有關稅捐之規定。」分別為稅捐稽徵法第18條第4項、
      第35條第1款及第49條前段所明定。又「依行政救濟之法
      理，除原處分適用法律錯誤外，申請復查之結果，不得為
      更不利於行政救濟人之決定。」最高行政法院62年判字第
      289號著有判例。另「書面之行政處分，應送達相對人及
      已知之利害關係人；‧‧‧」為行政程序法第100條前段
      明定。
（二）本件原告92年度綜合所得稅被補徵稅款2,093,547元（流
      水號：00000000，單照編號Ｌ0000000號，繳納期限93年5
      月1日至93年5月31日）之繳款書，被告所轄台南市分局於
      94年3月17日送達，顯見並未於該文書所載開始繳納稅捐
      日期前送達，已違反稅捐稽徵法第18條第4項規定，參以
      該條項之立法理由：「稅捐稽徵機關為稽徵稅捐所發出之
      各種文書，應於送達後始發生效力。‧‧‧稅捐稽徵機關
      對繳納稅捐之文書訂有納稅期限者，應於開始繳納日期前
      送達。如有逾越，應自送達之次日起算，俾納稅義務人享
      有充分之繳納期間。」，足見上開規定並不因納稅義務人
      係被補徵稅額，加徵滯納金、滯納息或裁處罰鍰而有不同
      。故訴願決定所稱「稅捐稽徵法第18條4項規定，繳納稅
      捐之文書，稅捐稽徵機關，應於該文書所載繳納稅捐日前
      送達，係指稽徵機關查得所得而有應補繳稅捐之發單，尚
      屬有別」云云，顯屬無據。
（三）又「合法送達」為行政處分發生效力之必要條件。然合法
      送達除該文書所載開始繳納稅捐日期前送達外，尚需對於
      該處分內容（含項目、事實、依據及金額），送達於相對
      人及已知之利害關係人，俾使相對人或已知之利害關係人
      得依稅捐稽徵法第35條第1款規定，主張或維護其法律上
      之權利。然本件系爭之滯納金及滯納息在原補繳稅單上並
      未載明，而是於原告收到本稅復查決定書後，被告始再開
      立系爭滯納金及滯納息繳款書，已形同對原告又作成新的
      行政處分，因此，原告於94年8月8日收到本稅復查決定書
      後併同本稅緩課股票實體課稅之爭議，於30日內（94年9
      月2日）提起訴願，程序並無不合。
（四）被告94年3月17日送達之本稅2,093,547元繳款書說明二略
      以：「逾期繳納者，每逾2日加徵應納稅額百分之1之滯納
      金至30日，逾30日繳納者，將應納稅額連同滯納金依郵政
      儲金匯業局‧‧‧按日加計利息一併徵收。」，惟此僅為
      教示條款，並非行政處分之內容。又訴願決定所稱「現行
      稅捐稽徵實務之繳納本稅時，係由本部委託代收稅款金融
      機構加計應納之滯納金及滯納利息一併徵收之，原告94年
      4月6日繳納半數時，滯納金及滯納息應一併繳納之」乙節
      ，與上開教示條款兩者性質相同，其發生法律效力之前提
      ，是在被告已將行政處分內容依稅捐稽徵法第18條第4項
      規定，於限繳日期前送達，而納稅義務人又未依限繳納之
      情形，但本件被告不僅未將該稅單於限繳日期前送達，且
      已送達之稅單又未載明加徵滯納金、滯納利息之項目、金
      額、事實及法令依據，當然不符合所得稅法第112條規定
      加徵滯納金及滯納利息之法定要件。
（五）再按「納稅義務人逾期繳納稅款，經依稅捐稽徵法第20條
      及相關稅法規定加徵滯納金者，該項加徵之行為，核屬行
      政處分，納稅義務人如對該項處分不服，申請復查者，依
      稅捐稽徵法第49條準用同法第35條規定，應於計徵滯納金
      之期間（30日）屆滿之翌日起算30日內提出申請。」為財
      政部94年5月19日台財稅字第09404524800號函所明釋。故
      原告對於加徵之滯納金及滯納利息有所不服，仍可提起行
      政救濟，其理甚明。但被告上開繳款書於94年3月17日送
      達，且該稅單限繳日期為93年5月1日至5月31日，倘被告
      之論述正確，原告根本無法於稅捐稽徵法第35條第1項規
      定於繳款書送達後，於繳納期限屆滿翌日起算30日內（即
      93年6月30日前），申請復查，此無疑剝奪原告有關滯納
      金及滯納息項目行政救濟之法定權利，已違反憲法第16條
      之規定。
（六）又稅捐稽徵法第35條第1項規定，依核定稅額通知書所載
      有應納稅額或應補稅額者，其申請復查之法定不變期間為
      「繳納期限屆滿翌日起算30日內」，並非繳納日之次日起
      30日內，但被告卻以原告自行繳納日期94年4月5日起30日
      （即94年5月6日）為申請復查期間，適用法令顯有錯誤。
（七）原告絕無故意拖欠稅款情事，反而是積極主動申報，並無
      違反所得稅法第112條之規定下：本件原告92年度綜合所
      得稅於93年5月27日已依所得稅法第71條第1項規定於結算
      申報期限內向被告所轄台南市分局申報完竣，首以陳明。
      另有關緩課股票減資彌補虧損案之課稅問題，因財政部69
      年8月6日台財稅第36507號函釋「股東取得符合獎勵投資
      條例第12條規定之股票，嗣後發行公司辦理減資，以資本
      沖抵虧損，收回上述股票時，股東並無所得，應無課稅問
      題。」，且原告又未接獲建台公司任何文書，直到93年10
      月間建台公司之股務代理台證綜合證券股份有限公司才寄
      發減資之「緩課股票申報憑單」給原告，原告旋即於93年
      12月29日自動補申報，但在籌資繳稅前，聽友人提及有關
      緩課股票減資彌補案，台北市國稅局及北區國稅局見解均
      認為「公司發生虧損以減資收回緩課股票方式彌補虧損，
      非股東所願，與放棄緩課獎勵或送存集保不同，在股東未
      收取任何價金之情況下，其股票轉讓價格為零元」，並進
      而了解減資彌補虧損有關法令之規定後，覺得以面額10元
      申報，依法確有未合，故於94年2月21日申請以減資最後
      基準日之收盤價格計算此項之所得，然經被告台南市分局
      以94年3月11日南區國稅南市二字第0940003814號函復「
      以面額申報，應無違誤，並檢附稅單二紙（管理代號分別
      為D700815Ｚ0000000000000000本稅2,093,547元，繳納期
      間93年5月1日至5月31日，D700815Ｚ0000000000000000 本
      稅3,106,393元繳納期間94年4月11日至94年4月20日），
      請原告於繳納期間內繳納」，原告不服，對此於法定期間
      內提起行政濟。綜上，本件原告並非未辦理結算申報，復
      對本稅部分提起行政救濟，故而未完稅，並無故意拖欠稅
      款，反而是積極主動申報，參以所得稅法第112條加徵滯
      納金之立法理由「為防止故意拖欠，故規定每逾一日加徵
      1％，並加列加收利息辦法，與退稅加付利息辦法相輔並
      行，以期減少滯納現象」，與本件狀況自有不同，應無適
      用之餘地。
（八）基上論結，被告原稅單未於限繳日期前送達且稅單內亦未
      明確載明加徵滯納金及滯納利息金額，並未合法送達，又
      於本稅復查決定後之94年8月8日送達之稅單始載明加徵滯
      納金314,032元及滯納利息21,885元，已違反最高行政法
      院62年判字第289號判例意旨，且原告並無稅捐稽徵法第
      20條逾期繳納稅捐應加徵滯納金之情事，故被告加徵滯納
      金及滯納利息之處分應予撤銷，以維法治。再原告已於93
      年5月27日辦理結算申報，並非未辦理結算申報之情形，
      與被告援引之台灣地區綜合所得稅、外僑所得稅及遺產贈
      與稅稽徵業務第16次聯席會議紀錄第10案，係以「未依限
      辦理結算申報」之情形不同，被告援引之對原告加徵滯納
      金及滯納利息，顯然錯誤。本案縱有所得實現金額多寡見
      解改變，祇生補徵原告本稅而無對原告加徵滯納金可言。
      況原告已繳納全部稅款，已無欠稅。
二、被告主張：
（一）按納稅義務人應於每年5月1日起至5月31日止自動申報上
      一年度綜合所得總額，並繳納應納稅額，所得稅法第71條
      第1項定有明文。如納稅義務人逾越上開法定期限繳納稅
      款者，依稅捐稽徵法第20條及所得稅法第112條、同法施
      行細則第114條第3款規定應加徵滯納金及滯納利息。又滯
      納金及滯納利息係納稅義務人逾越法定申報及繳納期限之
      後即開始計算，不待稅捐稽徵機關另行核定，且依現行稅
      捐稽徵實務，納稅義務人持核定稅額繳款書繳納本稅時，
      由財政部委託代收稅款金融機構加計應納之滯納金及滯納
      利息一併徵收之。查原告93年12月29日自動補報營利所得
      合計28,703,430元，惟未自動補繳應納稅款2,093,547元
      ，被告核定後開立繳款書（送達日期94年3月17日）予原
      告，並依上揭規定加徵滯納金及滯納利息，並無不合。
（二）至原告訴稱繳款書於繳納期限後始送達，違反稅捐稽徵法
      第18條第4項規定，致無法依限繳納，且應不生加徵滯納
      金及滯納利息乙節，查本件係未於法定期限申報繳納，故
      繳款書不需另訂繳納期限（其限繳日期自93年5月1日起至
      同年月31日止），倘另訂繳納期限，則不生加徵滯納金及
      滯納利息之問題，所得稅法第71條第1項及同法第112條之
      規定，即有淪為具文之虞，將嚴重妨礙國家租稅高權之有
      效行使，原告所稱顯有誤解。
（三）對於加徵滯納金及滯納利息之處分不服者，依稅捐稽徵法
      第49條準用同法第35條申請復查之規定提起救濟。其中加
      徵滯納金部分，依財政部94年5月19日台財稅字第0940452
      4800號令規定，應於計徵滯納金之期間屆滿之翌日起算30
      日內提出申請，惟應如何準用同法第35條第1項規定起算
      滯納利息之復查期間，則有疑問。按復查期間之起算，攸
      關當事人得否提起救濟甚鉅，除法有明文外，宜從寬解釋
      ，以保障人民權利。又滯納利息之計算乃由計徵滯納金期
      間屆滿之翌日起算至納稅義務人繳納之日止，數額之確定
      視納稅義務人何時繳納，因此有關滯納利息之復查期間宜
      以納稅義務人繳納日起之翌日起算30日；另同時加徵滯納
      金及滯納利息者，以滯納利息額數確定後起算復查期間，
      方屬合理。查本件應納稅額2,093,547元，原告94年4月6
      日繳納半數本稅時，滯納金及滯納利息本應一併繳納之，
      是被告對系爭滯納金314,032元【本稅2,093,547元×15%
      ，93年6月1日至同年月30日】及滯納利息21,885元【93年
      7月1日起至同年12月31日止，12,070元＝（2,093,547元
      ＋314,032元）×1％×183/365天（正確應為184/366天）
      及94年1月1日起至同年4月6日止，9,815元＝（2,093,547
      元＋314,032元）×1.55%×96/365天】，依稅捐稽徵法第
      35條第1項第1款之規定，且衡酌本件情形【倘以滯納金計
      算之屆滿日（93年6月1日至同年月30日）次日起算30日內
      為提起滯納金之復查期限，對原告誠屬過苛】，被告以系
      爭滯納金及滯納利息之繳納日（94年4月6日）之次日起30
      日內（即94年5月6日前）認定復查提起期限，而原告遲至
      94年9月2日始申請復查，已逾復查申請期限，以程序不合
      駁回其復查申請，並無不合。
（四）依法應加徵滯納金及滯納利息者，以有逾限繳納稅款之事
      實即為已足，所得稅法第112條定有明文。又有所得即應
      申報，此為同法第71條自動申報制之精神所在。查本件原
      告遲至93年12月29日申報營利所得，逾限申報及繳納稅款
      之事實明確，依法即應加徵滯納金及滯納利息。且縱如原
      告所稱並無拖延情事，何以原告於93年10月接獲緩課股票
      申報憑單後，竟至93年12月29日始補申報？又原告稱未自
      動補繳稅款，係提起行政救濟之故云云，然此係屬二事，
      並無論理上因果之必然，原告所訴，均不足採。
    理  由
一、按「納稅義務人逾限繳納稅款、滯報金及怠報金者，每逾二
    日按滯納之金額加徵百分之一滯納金。‧‧‧前項應納之稅
    款、滯報金、怠報金及滯納金應自滯納期限屆滿之次日起至
    納稅義務人繳納之日止依第一百二十三條規定之存款利率，
    按日加計利息，一併徵收。」「所得稅法第一百十二條所稱
    逾限繳納稅款，指左列各種情形：一、．．．三、逾本法第
    七十一條規定期限，而於六月一日以後繳納結算申報應納稅
    款者。．．．五、逾稽徵機關依本法第一百條、第一百十四
    條、第一百十四條之二及稅捐稽徵法規定所發繳款書填載之
    限繳日期，繳納補徵稅款者。」所得稅法第112條第1項、第
    2項及其施行細則第104條第3款及第5款定有明文。
二、本件原告於93年5月27日辦理92年度綜合所得稅結算申報，
    嗣於93年12月29日自動補報取自建台公司之營利所得2,721,
    570元、18,600,450元及7,381,410元，合計28,703,430元，
    惟未補繳應自繳之稅款，經被告核定應補稅額2,093,547元
    （本次補申報應補繳之稅額：應納稅額5,199,940元－扣繳
    稅額及可扣抵稅額3,106,393元），並開立單照編號Ｌ00000
    00號稅額繳款書於94年3月17日送達原告（限繳日期自93年5
    月1日起至93年5月31日止），原告於94年4月6日繳納半數稅
    款1,046,774元，並於94年5月10日就上開營利所得28,703,4
    30元申請復查，案經被告以94年7月29日南區國稅法二字第0
    940071873號復查決定維持原核定（此部分業由原告另案提
    起行政訴訟，由本院另案判決），除開徵半數稅款1,046,77
    3元（應補稅額2,093,547元－94年4月6日繳納1,046,774元
    ）外，並以94年8月4日南區國稅南市二字第0940039461號函
    附稅額繳款書對原告加徵截至94年4月6日止之滯納金314,03
    2元【本稅2,093,547元×15%，93年6月1日至同年月30日】
    及滯納利息21,885元【93年7月1日起至同年12月31日止，12
    ,070元＝（2,093,547元＋314,032元）×1％×183/365天（
    正確應為184/366天）及94年1月1日起至同年4月6日止，9,8
    15元＝（2,093,547元＋314,032元）×1.55%×96/365天】
    ，原告不服，提起訴願，案經被告以復查程序辦理，並以原
    告復查逾期為由駁回原告復查之申請等情，分別為兩造所自
    陳，並有各該稅額繳款書、送達回證、被告之函文及訴願書
    、復查決定書附原處分卷可稽，自堪認定。
三、原告起訴主張：原告於94年8月8日始收到被告系爭加徵滯納
    金及滯納利息之稅額繳款書，旋於93年9月2日提起復查，並
    未逾期。又被告單照編號Ｌ0000000號稅額繳款書係於94年3
    月17日送達原告，已在其繳納期間93年5月1日至93年5月31
    日之後，其送達不合法，自不得對原告加徵滯納金及滯納利
    息等語。而被告對原告加徵滯納金及滯納利息無非以：原告
    本應於93年5月1日至93年5月31日間申報繳納系爭稅額，然
    其既未於法定期限申報繳納，即生滯納，應加徵滯納金及滯
    納利息，並不需由被告另訂繳納期限，否則將使所得稅法第
    71條第1項及同法第112條形同具文。又本件本應依財政部94
    年5月19日台財稅字第09404524800號令釋，以加徵滯納金期
    限（30日）屆滿之翌日起算30日，計算原告提起復查之期間
    ，但慮及倘以此計算，對原告過苛，故從寬以原告94年4月6
    日繳納半數本稅時，本應於同日一併繳納滯納金及滯納利息
    ，故以該日之次日起算原告申請復查之期間至94年5月6日截
    止，原告遲至94年9月2日始申請復查，已經逾期，自非合法
    等語，為其論據。
四、經查：
（一）「繳納通知文書，應載明繳納義務人之姓名或名稱、地址
      、稅別、稅額、稅率、繳納期限等項，由稅捐稽徵機關填
      發。」「繳納稅捐之文書，稅捐稽徵機關，應於該文書所
      載開始繳納稅捐日期前送達。」「納稅義務人對於核定稅
      捐之處分如有不服，應依規定格式，敘明理由，連同證明
      文件，依左列規定，申請復查：一、依核定稅額通知書所
      載有應納稅額或應補徵稅額者，應於繳款書送達後，於繳
      納期限屆滿翌日起算三十日內，申請復查。」、「滯納金
      、利息、滯報金、怠報金、短估金及罰鍰等，除本法另有
      規定外，準用本法關於稅捐之規定。」分別為稅捐稽徵法
      第16條、第18條第4項、第35條第1項第1款及第49條前段
      所明定。次按「納稅義務人逾期繳納稅款，經依稅捐稽徵
      法第20條及相關規定加徵滯納金者，該項加徵之行為，核
      屬行政處分，納稅義務人如對該項處分不服，申請復查者
      ，依稅捐稽徵法第49條準用同法第35條規定，應於加徵滯
      納金期限（30日）屆滿之翌日起算30日內提出申請。」則
      為財政部94年5月19日台財稅字第09404524800號令釋在案
      。蓋滯納金稅捐之附帶給付，以納稅義務人滿足未於繳納
      期限內繳納稅捐之構成要件即發生，亦即於納稅義務人逾
      期繳納稅款時，即按滯納之日數，每逾一定期間（通常為
      2日）按滯納數額加徵一定比率（通常為1%）之金額，最
      高加徵至30日為止。現行稅捐實務上，稽徵機關於繳款通
      知書上一律記載納稅義務人如未於繳款期限繳納稅捐時即
      按滯納數額加徵一定比率之滯納金，足以使納稅義務人知
      悉逾期未繳款將被加徵滯納金之效果。是納稅義務人於接
      到稽徵機關之繳款通知書日起，既可知悉如不按期繳納稅
      捐，就會自逾期翌日起被加徵可得計算之滯納金，故有關
      滯納金之處分，乃隨同繳納稅捐之通知一併達到納稅義務
      人，不待稅捐稽徵機關另為加徵滯納金之行政處分，而於
      納稅義務人未依限繳款之條件成就時發生效力；且於遞日
      加徵至30日為止如仍未獲繳納，稽徵機關即可移送強制執
      行。財政部上開函釋以滯納金為行政處分，納稅義務人如
      對該項處分不服，應於加徵滯納金期限（30日）屆滿之翌
      日起算30日內提出申請，核與稅捐稽徵法第49條準用同法
      第35條規定無違，並符合滯納金加徵之性質，固得適用。
      惟滯納金及滯納利息之徵收既以納稅義務人未於繳納期限
      繳款為其要件，故上開函釋之適用前提，當以稽徵機關指
      定之繳納期間係屬合法，且於繳納期間前合法送達稅額繳
      款書予納稅義務人為前提，否則，不得據以起算納稅義務
      人復查期間之依據（最高行政法院95年度裁字第821號判
      決參照）。
（二）經查，被告單照編號Ｌ0000000號稅額繳款書係於94年3月
      17日送達原告，已在其所定繳納期間93年5月1日至93年5
      月31日之後，與稅捐稽徵法第18條第4項規定已有未合，
      況且，被告所指定之繳納期間又非合法，詳如下述，是被
      告徒以財政部上開函釋為基礎，而創設以所謂原告繳納半
      數稅額日之次日起算原告申請復查之期間，進而認原告申
      請復查已經逾期，自有違誤。次查，被告係於94年8月4日
      始以南區國稅南市二字第0940039461號函附稅額繳款書對
      原告加徵系爭滯納金及滯納利息，從而原告於接到該行政
      處分後即於94年9月2日申請復查，自未逾越30日之復查期
      間，被告主張原告申請復查已經逾期云云，並非可採。
（三）又依前引所得稅法及稅捐稽徵法之規定，可知繳納期間之
      訂定，攸關復查期間之起算，及得否對於納稅義務人加徵
      滯納金及移送強制執行之法律效果，並決定納稅義務人提
      起行政救濟之期間；是繳納期間之訂定，自應合於法律規
      定，否則不得據以對納稅義務人加徵滯納金。經查，本件
      被告核定原告應補稅額共計5,199,940元，並開立兩張各
      為2,093,547元及3,106,393元之稅額繳款書，繳納期間則
      分別訂為93年5月1日至93年5月31日止及94年4月1日起至
      94年4月20日止，有綜合所得稅核定通知書、單照編號Ｌ
      0000000號及Ｌ0000000號稅額繳款書以及送達回證附原處
      分卷可憑。而被告之所以就單照編號Ｌ0000000號稅額繳
      款書訂定93年5月1日至93年5月31日之繳納期間，無非以
      該份繳款書之稅款本即應由原告於93年5月1日至93年5月
      31日繳納，復因原告雖曾於法定結算辦理結算申報，惟漏
      報系爭緩課股票營利所得，嗣雖於93年12月29日補報，但
      未補繳應納稅款，是被告為了符合台灣地區綜合所得稅、
      外僑所得稅及遺產贈與稅稽徵業務第16次聯席會議紀錄第
      10案：「有關綜合所得稅納稅義務人未依限辦理結算申報
      ，惟於稽徵機關調查前已補辦理申報但未繳稅，案經稽徵
      機關依據所得稅法施行細則第68條規定通知其於7日內補
      正，惟納稅義務人仍未補正，類似案件究應依據所得稅法
      第110條第2項送罰，亦或依據同法第112條規定加徵滯納
      金及滯納利息，建請討論一致性之處理原則，俾憑遵循。
      決議：依所得稅法第112條規定辦理。」之決議，達到對
      原告加徵滯納金及滯納利息之目的，方才訂定上開繳納期
      間等情，則據被告訴訟代理人丙○○於本院言詞辯論時陳
      述在卷。
（四）惟按「納稅義務人應於每年五月一日起至五月三十一日止
      ，填具結算申報書，向該管稽徵機關，申報其上一年度內
      構成綜合所得總額或營利事業收入總額之項目及數額，以
      及有關減免、扣除之事實，並應依其全年應納稅額減除暫
      繳稅額、尚未抵繳之扣繳稅額及可扣抵稅額，計算其應納
      之結算稅額，於申報前自行繳納。．．．。」「納稅義務
      人未依規定期限辦理結算申報者，稽徵機關應即填具滯報
      通知書，送達納稅義務人，限於接到滯報通知書之日起十
      五日內補辦結算申報；其逾限仍未辦理結算申報者，稽徵
      機關應依查得之資料或同業利潤標準，核定其所得額及應
      納稅額，並填具核定稅額通知書，連同繳款書，送達納稅
      義務人依限繳納．．。」「綜合所得稅納稅義務人及使用
      簡易申報書之小規模營利事業，不適用前項催報之規定；
      其逾期未申報者，稽徵機關應即依查得之資料或同業利潤
      標準，核定其所得額及應納稅額，通知依限繳納；嗣後如
      經稽徵機關調查另行發現課稅資料，仍應依稅捐稽徵法有
      關規定辦理。」「納稅義務人每年結算申報所得額經核定
      後，稽徵機關應就納稅義務人全年應納稅額，減除暫繳稅
      額、未抵繳之扣繳稅額、可扣抵稅額及申報自行繳納稅額
      後之餘額，填發繳款書，通知納稅義務人繳納。．．．。
      」「其後經復查、或訴願、或行政訴訟決定應退稅或補稅
      者，稽徵機關應填發繳款書，或收入退還書或國庫支票，
      送達納稅義務人，分別退補；應補稅之納稅義務人，應於
      繳款書送達後十日內繳納之。」分別為所得稅法第71條第
      1項、第79條第1項、第2項、第100條第1項及第3項所明定
      。可知在納稅義務人未辦理結算申報，或者納稅義務人雖
      已辦理結算申報惟有漏報情形者，其稅額均須經稽徵機關
      核定，換言之，此種情形，係由稽徵機關依所得稅法第79
      條第2項及第100條規定，核定應納稅額後，通知納稅義務
      人限期繳納；而既謂限期繳納，當指稽徵機關指定將來之
      期間為繳納期間，命納稅義務人依限繳納之意，此種指定
      方式亦為現行實務之作法，其與納稅義務人自行依所得稅
      法第71條第1項規定期限辦理結算申報，而應於該法條所
      定期間繳納其結算申報應納稅款之情形，並不相同。此觀
      前引所得稅法第112條第1項及其施行細則第104條第3款及
      第5款等規定，即可知，所得稅法就下述兩種情形，即納
      稅義務人已於所得稅法第71條規定期限申報，而未在該期
      限繳納其結算申報之應納稅額者，係自當年6月1日起算逾
      期而加徵滯納金；至已辦理結算申報惟有短報，倘經稽徵
      機關核定有應納稅額者，則於逾稽徵機關依所得稅法第10
      0條填發繳款書所訂繳納期間，始生逾期加徵滯納金，分
      別作不同規定，益徵明瞭。至於未辦理結算申報者之納稅
      義務人，經依所得稅法第79條第2條核定其所得額及應納
      稅額，通知依限繳納而未按期繳納時，自亦應依同法第11
      2條第1項規定加徵滯納金，乃當然之解釋，不因所得稅法
      施行細則第104條漏未規定而有影響。至被告所舉台灣地
      區綜合所得稅、外僑所得稅及遺產贈與稅稽徵業務第16次
      聯席會議紀錄第10案之討論問題，即綜合所得稅納稅義務
      人未依限辦理結算申報，惟於稽徵機關調查前已補辦理申
      報但未繳稅之情形，所應審究者闕為此種情形是否符合所
      得稅法第110條之處罰要件，及得否按稅捐稽徵法第48條
      之1予以免罰之問題；況應否按所得稅法第110條規定處罰
      ，與應否依同法第112條課徵滯納金，構成要件有別，要
      無所謂應依所得稅法110條處罰或者祇能加徵滯納金可言
      。而繳納期間之訂定，及納稅義務人是否逾限繳納，應依
      法律之規定定之，尚難僅以上開會議結論作為本件訂定繳
      納期限及加徵原告滯納金之依據。被告訴稱原告本即應依
      所得稅法第71條第1項規定期限辦理結算申報繳納稅款，
      其未於該期限申報繳納，即生滯納，不待被告另訂繳納期
      限，即得對原告加徵滯納金及滯納利息云云，顯未就所得
      稅法施行細則第104條第3款及第5款之情形加以區分適用
      ，顯非合法。是以，本件原告既屬已依所得稅法第71條規
      定於93年5月27日辦理結算申報而有漏報之情形，則被告
      嗣以系爭稅額繳款書通知原告補繳短繳之稅額，自應依所
      得稅法第100條第1項規定，另行訂定繳納期間，並於繳納
      期日前送達原告，俾使原告得依限繳納，方屬合法。否則
      若謂祇有在未辦理結算申報之情形，才有稽徵機關另訂繳
      納期間之問題，即會產生逾限申報者應加徵滯納金，而未
      辦理結算申報者反而不加徵滯納金之不合理現象。乃被告
      就應繳稅額2,093,547元部分，竟以單照編號Ｌ0000000號
      之稅額繳款書訂定往前回溯之93年5月1日至93年5月31日
      止之繳納期間，而於94年3月17日送達，則原告顯然無法
      於該繳納期間內完成繳納甚明，揆諸上開說明，足見該繳
      納期間之訂定並非合法，被告復據該繳納期間對原告加徵
      系爭滯納金及滯納利息，自屬違法。
五、綜上所述，被告以單照編號Ｌ0000000號稅額繳款書（應納
    本稅2,093,547元）所訂繳納期間，因有如前述違反所得稅
    法第100條第1項規定，未另行指定繳納期限之違法，被告復
    據該繳納期間對原告加徵系爭滯納金及滯納利息，即有違誤
    ，復查及訴願決定未予糾正，亦有可議，爰由本院將訴願決
    定及原處分（復查決定含原核定處分）予以撤銷，由被告另
    為適法之處分，以資適法。又本件事證已臻明確，兩造其餘
    主張核與判決之結果無影響，爰不逐一論述，併此敘明。
六、據上論結，本件原告之訴為有理由，依行政訴訟法第195條
    第1項前段、第98條第3項前段，判決如主文。
中    華    民    國    95    年     9    月   21     日
                  第二庭審判長法  官    江幸垠
                              法  官    戴見草
                              法  官    簡慧娟
以上正本係照原本作成。
如不服本判決，應於判決送達後20日內向本院提出上訴書狀，其
未表明上訴理由者，應於提起上訴後20日內向本院提出上訴理由
書（須按對造人數附繕本）；如於本判決宣示或公告後送達前提
起上訴者，應於判決送達後20日內補提上訴理由書（須附繕本）
。未表明上訴理由者，逕以裁定駁回。
提起上訴應預繳送達用雙掛號郵票7份（每份34元）。
中    華    民    國    95    年     9    月   21     日
                              書記官    楊曜嘉


司法院資訊處製作；財團法人民間司法改革基金會備份。
